【裁判字號】    88,訴,639
【裁判日期】    890929
【裁判案由】    偽造文書等
【裁判全文】
臺灣臺北地方法院刑事判決                         八十八年度訴字第六三九號
    公  訴  人  臺灣臺北地方法院檢察署檢察官
    被      告  乙○○
右列被告因偽造文書等案件，經檢察官提起公訴（八十七年度偵字第一七七九三號）
，本院判決如左：
    主  文
乙○○連續行使偽造私文書，足以生損害於他人，處有期徒刑壹年。
偽造之如附表所示之署押均沒收。
    事  實
一、乙○○於民國八十六年九月間某日，在台北市○○○路○段八十巷附近，拾獲丙○○所遺失之皮包一只（內有中國信託商業銀行〈下簡稱中信銀〉ＶＩＳＡ卡號
    0000000000000000號、ＭＡＳＴＥＲ卡號0000000000000000號、身分證、行照各
    一枚、美金一千元），竟意圖為自己不法之所有，將之侵占入己，除將現金花用
    殆盡外，復意圖為自己不法之所有，並基於概括之犯意，於八十七年五月二十日
    ，假冒丙○○之身分，打電話向中信銀信用卡部誆稱，欲變更帳單住址，使該銀
    行承辦人員陷於錯誤，而同意變更，乙○○見未被識破，接續於同年月廿五日，
    謊稱欲補發信用卡之密碼得逞，旋於同年六月十七日，向該銀行承辦人員偽稱原
    ＶＩＳＡ卡磁帶受損，要求換發新卡，致該銀行不察，於同年六月十九日寄出新
    卡至乙○○所指定之台北市○○○路○段八十巷一弄十三號，得手後，即於同年
    六月二十三日、二十五日，先後七次持上開詐得之ＶＩＳＡ新信用卡，以輸入詐
    得之上開密碼之不正方法，至中信銀三重分行所設自動提款機，連續預借現金，
    計詐得新台幣（下同）二十萬元（前六次均各為三萬元，第七次為二萬元）。又
    於同年六月二十八日（公訴人誤載其入帳時間之同年七月二日），持該ＶＩＳＡ
    信用卡，前往台北市「阿拉丁旅行社股份有限公司」（下簡稱阿拉丁旅行社），
    偽簽丙○○之署押於簽帳單上（一式二聯）而偽造私文書，並持以行使，使該旅
    行社人員陷於錯誤，交付價值六萬三千零三十六元之機票予乙○○，足以生損害
    於丙○○及中信銀。再於同年六月間，持丙○○之身分證，假冒丙○○之身分，
    偽簽丙○○署押於信用卡申請書上，持之行使，欲向美國銀行設於台北市○○街
    夜市內之臨時攤位申請ＶＩＳＡ信用卡，足以生損害於丙○○，幸經承辦人員丁○○查覺乙○○與身分證上照片不同後，乙○○發現被識破，立即逃逸，始未辦
    得信用卡，嗣於同年七月四日，乙○○又以相同手法，偽簽丙○○之署押於信用
    卡申請書之正卡申請人欄內，據以向渣打銀行申請信用卡，足以生損害於丙○○
    ，經渣打銀行向中信銀徵信發現有異，始報警循線查悉上情。
二、案經被害人丙○○訴由臺北市政府警察局松山分局移送臺灣臺北地方法院檢察署
    檢察官偵查起訴。
    理  由
一、訊據被告乙○○矢口否認有上開犯行，辯稱伊做早餐生意，丙○○是伊客人，來
    吃早餐，皮包未拿走，伊撿到，但有一熟客說是他的，伊就讓他拿走，他瘦瘦的
    ，也不高，戴眼鏡，一百七十公分左右，很斯文，丙○○隔天來問，伊說已給別
    人，身分證上不是伊，伊不可能大膽的去辦，如要冒用，用書面申請即可，伊六
    月十六日才回國不可能去辦，伊眼睛從小就不好，且預借現金應一次提領完，不
    可能用多筆，不合理，伊沒有做云云。經查右揭事實，業據被害人丙○○於警訊
    、本院調查中指訴綦詳，並經目擊證人丁○○於警訊、偵查及本院調查中指證無
    訛，復經證人即中信銀承辦人員甲○○、李應強、吳冀冠、劉淑英於警訊或本院
    調查中證稱屬實，此外並有美國銀行、渣打銀行信用卡申請書、中信銀消費明細
    表、八十七年六月二十八日簽帳單影本、電話錄音帶附卷可稽，且目擊證人丁○○於警訊時稱，乙○○很高大，壯壯黑黑，講話時口齒不很清楚，眼神呆滯等語
    （見偵查卷第十一頁反面）；於本院調查中證稱，那時他（指被告）叫伊幫他寫
    （信用卡申請書），說他「眼睛不好」等語，顯然證人丁○○所描述之冒名申請
    信用卡之人特徵與到庭之被告乙○○極為相似，反而與被告所稱另有取走被害人
    丙○○皮包之人，所謂「瘦瘦的，不高，戴眼鏡，一百七十公分左右，很斯文」
    等外形大相逕庭，已難認證人丁○○有誤認之虞。又查經本院依前開美國銀行經
    人冒用丙○○名義申請信用卡之申請書上親友聯絡人欄內所書寫之電話號碼00
    000000號，函詢中華電信股份有限公司臺灣北區電信分公司得知，係戊○○所申請，此有該電信公司八十八年九月十五日北行二字第八八Ｃ八二０一九二
    一號函附卷可查，而證人戊○○於本院調查中證稱，認識乙○○，知道他做包子
    的等語，是以苟上開美國銀行信用卡申請書非被告乙○○所申請，又何以如此巧
    合在該申請書上親友聯絡欄人內留有確為被告之朋友之電話號碼？雖上開美國銀
    行信用卡申請書原本之主卡申請人欄上丙○○簽名與被告當庭及事後書寫之資料
    ，經本院送內政部警政署刑事警察局鑑定筆跡結果，認不相符合，有該局八十八
    年八月九日刑鑑字第一一０七六九號鑑驗通知書一紙附卷可按，然查上開資料原
    經本院函送法務部調查局鑑定筆跡時，即認該美國銀行信用卡申請書主卡申請人
    欄上所寫之丙○○之筆劃滯澀不自然，恐有做作之虞等情，亦有該局八十九年七
    月三十一日（八九）陸（二）字第八九０五二一五八號鑑定通知書附卷可憑，是
    以尚無法以內政部警政署刑事警察局鑑定結果認筆跡不符，即認上開美國銀行信
    用卡申請書之主卡申請人欄之丙○○簽名，非被告所為，應認證人丁○○之指認
    並非誤指。況被告自承於八十七年六月十六日回國等語，亦與同年六月十七日起
    謊稱換卡、偽簽署押等情事之時間無相衝突之處，被告手中既握有被害人身分證
    並自承確有在其攤位見到被害人皮包等語，被害人丙○○又係遺失內含現金及證
    件、信用卡之皮包，足見侵占被害人丙○○皮包內所有物件及據以騙取新卡、預
    借現金、盜刷信用卡等情，亦為被告所為，故綜上所述，被告所辯，顯係事後卸
    責之詞，不足採信，本件事證明確，其犯行堪以認定，應依法論科。
二、被告拾得被害人之皮包及其內金錢、證件、信用卡，據為己有，並據以向中信銀
    承辦人員詐騙取得新卡，並預借現金、購買機票，復以冒用被害人身分證，偽簽
    被害人姓名在信用卡申請書上，據以申請信用卡未果，核其所為，係犯刑法第三
    百三十七條之侵占遺失物罪、第二百十六條、第二百十條之行使偽造私文書罪、
    第三百三十九條第一項詐欺取財罪、第三項之詐欺取財未遂罪、第三百三十九條
    之二第一項以不正方法由自動付款設備取得財物罪。被告偽造署押為偽造簽帳單
    、信用卡申請書私文書之階段行為；偽造私文書復行使之，偽造之低度行為應為
    行使之高度行為所吸收，均不另論罪。又被告先後多次行使偽造私文書、詐欺取
    財（包括二次申請信用卡未遂部分）、以不正方法由自動付款設備取得財物犯行
    ，均時間緊接，罪名與構成要件相同，顯係各基於概括犯意而為，均應依連續犯
    規定論以一罪，並加重其刑。又被告所犯上開犯行間，有方法結果之牽連犯之裁
    判上一罪關係，應從一重之行使偽造私文書罪論處。爰審酌被告犯罪之動機、目
    的、手段、品行、智識程度、所生危害及犯罪猶空言狡辯等一切情狀，量處如主
    文所示之刑。偽造如附表所示之署押，依刑法第二百十九條規定，應宣告沒收之
    。
據上論斷，應依刑事訴訟法第二百九十九條第一項前段，刑法第五十六條、第二百十
六條、第二百十條、第三百三十九條第一項、第三百三十九條之二第一項、第三百三
十七條、第五十五條、第二百十九條，罰金罰鍰提高標準條例第一條前段，判決如主
文。
本案經檢察官楊文慶到庭執行職務
中    華    民    國      八十九      年      九      月      二十九    日
                                      臺灣臺北地方法院刑事第九庭
                                          法  官  黃  雯  惠
右正本證明與原本無異。
如不服本判決，應於判決送達後十日內，向本院提出上訴狀。
                                          書記官  林  素  霜
中    華    民    國      八十九      年      十      月      六        日
附錄本案論罪科刑法條全文：
刑法第二百一十條
偽造、變造私文書，足以生損害於公眾或他人者，處五年以下有期徒刑。
刑法第二百一十六條
行使第二百十條至第二百十五條之文書者，依偽造、變造文書或登載不實
事項或使登載不實事項之規定處斷。
刑法第三百三十九條
意圖為自己或第三人不法之所有，以詐術使人將本人或第三人之物交付者
，處五年以下有期徒刑、拘役或科或併科一千元以下罰金。
以前項方法得財產上不法之利益或使第三人得之者，亦同。
前二項之未遂犯罰之。
刑法第三百三十九條之二
意圖為自己或第三人不法之所有，以不正方法由自動付款設備取得他人之
物者，處三年以下有期徒刑、拘役或一萬元以下罰金。
以前項方法得財產上不法之利益或使第三人得之者，亦同。
附表：
編號    偽造文書名稱                                  偽造署押數量
一      中信銀0000000000000000號      貳枚
        ＶＩＳＡ信用卡八十七年六月二十八日簽帳單
        上之偽造「丙○○」署押（一式二聯）
二      美國銀行信用卡申請書上之主卡申請人欄內偽      壹枚
        造「丙○○」署押（已扣案）
三      渣打銀行信用卡申請書上之正卡申請人欄內偽造    貳枚
        「丙○○」署押


司法院資訊處製作；財團法人民間司法改革基金會備份。
